臺灣高等法院刑事判決　　　　　　　　 94年度上訴字第783號
上　訴　人　臺灣士林地方法院檢察署檢察官
上　訴　人
即　被　告　午○○
　　　　　　戌○○
　　　　　　丑○○
共　　　同
指定辯護人　本院公設辯護人　己○○
上列上訴人等因被告加重強盜罪案件，不服臺灣士林地方法院，
93年度訴字第549號，中華民國94年1月28日第一審判決（起訴案
號：臺灣士林地方法院檢察署93年度偵字第6363號）提起上訴，
本院判決如下：
    主  文
上訴駁回。
    事  實
一、午○○（行為時滿十八歲但未滿二十歲）曾有傷害、恐嚇取
    財前科，經臺灣板橋地方法院判處有期徒刑2 年確定（現在
    監執行中），猶不知悔改，復基於意圖為自己不法所有之概
    括犯意，連續於(一)民國93年6 月29日凌晨3 時許，與綽號「
    阿凱」之成年男子，基於共同犯意聯絡，在臺北縣三重市○○路底堤防內之籃球場，由午○○與綽號「阿凱」之男子分
    持改造無殺傷力玩具手槍、西瓜刀，二人大聲喝令巳○○、
    卯○○、壬○○坐在籃框下並將手機及錢交出，至巳○○、
    卯○○、壬○○均不能抗拒而交付行動電話二支、新台幣（
    下同）七百元。(二)93年6 月30日凌晨5 時許，與綽號「阿凱
    」之成年男子，基於共同犯意聯絡，在臺北縣三重市○○路
    底、河邊北街之堤防上，於庚○○、辰○○、寅○○、酉○○聊天時，藉故挑釁，由午○○先持安全帽毆打庚○○，「
    阿凱」持西瓜刀砍傷庚○○（未據提出診斷書及告訴），再
    由「阿凱」持槍喝令四人不要動，至使庚○○等四人均不能
    抗拒而交付行動電話三支。(三)93年7月6日凌晨3時許，與綽
    號「阿凱」之成年男子基於共同犯意聯絡，在臺北縣三重市
    ○○○○道內路旁椅子，由午○○與「阿凱」分持改造無殺
    傷力玩具手槍、西瓜刀，由午○○持槍坐在洪萬金、丁○○
    旁邊，「阿凱」則持刀站在一旁，午○○對該二人喝令交出
    財物，至洪萬金等二人均不能抗拒交出皮包二個（內有身分
    證、行照、健保卡、駕照、信用卡、提款卡等物）及行動電
    話一支。(四)93年7月8日凌晨4時50分許，與綽號「阿凱」之
    成年男子，基於共同犯意聯絡，在臺北縣樹林市大同山上，
    由午○○與阿凱騎乘未掛車牌之機車（MFV─629號）共同將
    申○○、乙○○、子○○、蔡惠如攔下，再由午○○手持西
    瓜刀、「阿凱」手持大鎖攻擊申○○（未據提出傷害診斷書
    ），再向申○○等四人喝稱「你們沒看過流氓，把身上財物
    都交出來，否則要你們好看」等語，至申○○等四人均不能
    抗拒交付六千五百元、行動電話三支。(五)93年7月12日凌晨4
    時25分許，結夥丑○○、戌○○基於共同犯意聯絡，先由午
    ○○、丑○○（行為時滿十八歲但未滿二十歲）、戌○○（
    行為時滿十八歲但未滿二十歲）分別騎乘遮住車牌之車號
    N86─772號及車號MFV─629號重機車，至臺北縣淡水鎮漁人
    碼頭漁會停車場，再由午○○持改造無殺傷力玩具手槍，丑
    ○○、戌○○各持西瓜刀，先由午○○從口袋取出上開手槍
    ，拉槍機滑套作上膛狀，再以槍柄重擊李守翊頭部二下，致
    李守翊受傷倒地，午○○又揮拳毆打郭亮志（未成傷），再
    由丑○○喝令辛○○、甲○○、癸○○、郭亮志、丙○○、
    戊○○、未○○、李守翊等人將身上所有財物交出，戌○○
    亦在一旁要該八人等快一點，至辛○○等八人均不能抗拒交
    付身上之一千一百元、行動電話六支、皮夾、
    、行照予午○○、丑○○、戌○○。嗣於93年7月12日凌晨4
    時25分許，午○○、丑○○、戌○○共同強盜得逞後，經李
    守翊等人報警，為警循線於同日凌晨4時50分許，在臺北縣
    淡水鎮○○路關渡橋機車引道口（往八里方向）查獲共乘車
    號N86─772號重機車逃逸之午○○、戌○○，並扣得午○○
    、丑○○、戌○○供強盜用之改造無殺傷力玩具手槍一把、
    無殺傷力子彈五顆、西瓜刀二支、行動電話一支，並進而查
    獲丑○○，並扣渠等強盜所得之行動電話四支。
二、案經臺北縣政府警察局淡水分局報請台灣士林地方法院檢察
    署檢察官偵查起訴。
    理  由
一、上述犯罪事實(一)部分，業據被告午○○於偵查中（見第6363
    號偵卷第258頁）及原審審理時（見原審93年10月8日準備程
    序筆錄、93年11月26日及94年1月14日審判筆錄）供認不諱
    ，核與被害人巳○○、卯○○、壬○○於警詢時（見第6363
    號偵卷第206至217頁）指述情節相符；犯罪事實(二)部分，業
    據被告午○○於偵查中（見第6363號偵查卷第258頁）及原
    審審理時（見原審93年10月8日準備程序筆錄、93年11月26
    日及94年1月14日審判筆錄）供認不諱，核與被害人庚○○
    、辰○○、寅○○、酉○○於警詢時指述情節相符（見第63
    63號偵卷第218至233頁）；犯罪事實(三)部分，業據被告午○○於審理時（見原審93年10月8日準備程序筆錄、93年11月2
    6日及94年1月14日審判筆錄）供認不諱，核與被害人洪萬金
    、丁○○於警詢時及原審審理時證述情節大致相符（見第63
    63號偵卷第150至157頁、原審94年1月5日及94年1月14日審
    判筆錄）；犯罪事實(四)部分，業據被告午○○於偵查中（見
    第6363號偵卷第258頁）及原審審理時（見原審93年10月8日
    準備程序筆錄、93年11月26日及94年1月14日審判筆錄）供
    認不諱，核與被害人乙○○、子○○、蔡惠如、申○○於警
    詢時指述情節相符（見第2073號他字卷第4至15頁）；犯罪
    事實(五)部分，業據被告午○○、丑○○、戌○○於偵查中、
    原審審理時供認不諱（見第6363號偵卷第114至115頁、第13
    6至143頁、第187至190頁、第251至258頁，原審93年9月10
    日訊問筆錄、93年10月8日準備程序筆錄、93年11月26日、9
    4年1月14日審判筆錄），核與被害人辛○○、郭亮志、未○○、李守翊、丙○○、戊○○、甲○○、癸○○於警詢時之
    指述、偵查中及原審審理時之證述情節相符（見第6363號偵
    卷第47至78頁、第138至140頁、第252至254頁，原審93 年
    11月26日審判筆錄），復有被害人李守翊受傷之診斷證明書
    一份、贓物認領保管單四份可稽，又有被告三人強盜用之西
    瓜刀二把及改造玩具手槍一支、子彈五顆扣案可資佐證。本
    件事證已甚明確。
二、本院審理中被告午○○雖辯稱：「我不是用搶的，是要他們
    自動拿出來，槍及西瓜刀是阿凱放在我家」；戌○○辯稱：
    「西瓜刀是丑○○拿給我的，我沒有看到玩具手槍」，「有
    被害人可以證明我有阻止不要搶、不要動手打他們，要他們
    快點走」；丑○○辯稱：「我沒有動手搶」，「我只參加93
    年7月12日凌晨4時25分許那一次，西瓜刀是午○○放在我車
    上的」各等語。
三、按強盜罪係以強暴、脅迫或他法，使人不能抗拒而取其財物
    或使其交付為構成要件。恐嚇罪係以威嚇手段，使人畏懼而
    交付所有物，其交付與否，被害人尚有意思之自由者，為構
    成要件。故以脅迫行為使人交付所有物時雖近似恐嚇，若被
    害人已喪失意思自由時，即已達於強盜之程度，至加暴行於
    被害人使之不能抗拒而強取財物者，其應成立強盜罪，更不
    待言，最高法院二十一年上字第一一一五號判例著有明文。
    查被告午○○持酷似真槍之黑色改造玩具手槍，先拉槍機滑
    套作上膛狀，再以槍柄重擊被害人李守翊頭部二下，致李守
    翊受傷倒地，並揮拳毆打被害人郭亮志，又持槍指向被害人
    等，丑○○則持西瓜刀在肚子前左右揮舞，令被害人辛○○
    等八人站一排，將身上所有財物交出，戌○○則在旁持西瓜
    刀負責把風，被告三人均離被害人約一步半（經被害人李守
    翊當庭比出距離並丈量為一百零二公分），使被害人等交付
    身上手機等財物，而案發時正值深夜，四處無人走動，案發
    地離市區約一、二公里，被害人均手無寸鐵，並有三名女子
    在場，因被告三人分持手槍及西瓜刀，當時害怕生命受到威
    脅，不敢反抗而交出財物等情，業據被害人李守翊、辛○○
    、郭亮志、未○○於偵查中、原審審理時證述明確（見第63
    63號偵查卷第135至140頁、第252至254頁，原審93年11月26
    日審判筆錄），又被告丑○○、戌○○所持之西瓜刀經原審
    當庭勘驗結果並經本院當庭提示：黑色刀柄西瓜刀全長四十
    八點五公分，刀柄十一公分，刀身長三十七點五公分，另外
    一支黃色刀柄，刀身、刀柄全長都一樣，二支刀身均為不鏽
    鋼製品，刀鋒銳利（見本院及原審93年11月26日審判筆錄）
    。被告等有三人，且分持足以傷害生命或身體之手槍、西瓜
    刀，被告午○○並以槍柄重擊被害人李守翊之頭部受傷倒地
    ，縱被告午○○所持改造玩具手槍事後經鑑定無殺傷力，然
    就當時被告等之強暴及脅迫行為，依一般社會通念，已足以
    抑制被害人之意思自由，而致使不能抗拒之程度甚明，足見
    被告三人犯行已屬強盜行為無疑，被告午○○、丑○○辯稱
    沒有動手行搶，委屬卸責之詞，被告戌○○辯稱其有阻止行
    搶及不動手打人，但查被害人辛○○、甲○○、癸○○、郭
    亮志、丙○○、未○○、戊○○、李守翊等人之筆錄，無一
    人證述被告戌○○有為上開行為，其辯解自屬不可採。又按
    共同實施犯罪行為之人，在合同意思範圍內，各自分擔犯罪
    行為之一部，相互利用他人之行為，以達其犯罪之目的，即
    應對於全部所發生之結果，共同負責，最高法院28年上字第
    3110號判例參照。本件被告午○○既與阿凱者共犯上開事實
    (一)至(四)之部分，被告等三人又自承共同參與上開事實(五)之部
    分，姑不論由何人持槍抑或持西瓜刀，由何人開口要脅，由
    何人動手自被害人身上或放置財物處劫取，其各自分擔之行
    為，對於全部所發生之結果，應共負其責，被告午○○、丑
    ○○縱使未親自動手強取，但既在其合同犯罪意思範圍內之
    行為，自難卸免其責。
四、扣案之西瓜刀二支，均屬不鏽鋼器械，刀鋒銳利，而玩具手
    槍屬金屬器械，質地堅硬，在客觀上足以對人生命、身體、
    安全構成威脅，均屬具有危險性之兇器。核被告午○○所為
    ，犯罪事實(一)、(二)、(三)、(四)部分均係犯刑法第330條第1項之
    攜帶兇器強盜罪，犯罪事實(五)部分係犯刑法第330條第1項之
    結夥三人以上攜帶兇器強盜罪；核被告丑○○、戌○○所為
    ，均係犯刑法第330條第1項之結夥三人以上攜帶兇器強盜罪
    。被告午○○與綽號「阿凱」成年男子就犯罪事實(一)、(二)、
    (三)、(四)部分之犯行，有犯意聯絡及行為分擔，皆為共同正犯
    。被告午○○、丑○○、戌○○就犯罪事實(五)部分之犯行，
    有犯意聯絡及行為分擔，皆為共同正犯。五次強盜行為，各
    次被害人皆二人以上，顯然同時侵害數個法益，每次皆為想
    像競合犯，應依刑法第55條之規定一行為而犯數罪名，從一
    重處斷。被告午○○先後五次強盜犯行，時間緊接，犯罪構
    成要件相同，顯係基於概括犯意為之，為連續犯，應依刑法
    第56條之規定，論以事實(五)情節較重之結夥三人以上攜帶兇
    器強盜罪，並加重其刑。
五、原審以被告午○○、戌○○、丑○○三人罪證明確，適用刑
    法第28條、第55條、第56條、第330條第1項、第59條審酌被
    告午○○曾於93年2月間犯搶奪罪（判處有期徒刑二年確定
    ），時隔數月，又於93年6、7月間連續犯下五件強盜案件，
    毫無悔意，並考量其均於夜間攜帶兇器對民眾強盜，犯罪手
    段惡劣，造成被害人精神恐慌及財產損失，更嚴重影響社會
    治安，與犯罪後供認犯行態度等一切情狀，量處有期徒刑七
    年六月；另審酌被告丑○○、戌○○於犯罪時甫滿十九歲、
    十八歲，因年輕識淺，思慮欠周，初犯加重強盜之重罪，僅
    一次犯行且犯罪所得財物不多，犯後皆坦承犯行，深表悔意
    ，於強盜行為分工情節尚輕，如宣告以刑法第330條第1項之
    最低度之刑有期徒刑七年，猶嫌過苛，其犯罪情狀可為憫恕
    ，依刑法第59條之規定，酌減其刑，並考量其等犯罪手段，
    造成被害人精神恐慌及財產損失，及影響社會治安等一切情
    狀，各量處有期徒刑三年七月。扣案之改造玩具手槍一把、
    子彈五顆經鑑定結果，槍枝不具殺傷力，子彈均係玩具金屬
    彈殼，有內政部警政署刑事警察局93年8月26日刑鑑字第093
    0149294號槍彈鑑定書影本在卷可憑，顯非違禁物。扣案之
    改造無殺傷力玩具手槍一把、無殺傷力子彈五顆、西瓜刀二
    支，均係供被告三人犯罪所用之物，且為被告午○○所有，
    業據其供明在卷，應依刑法第38條第1項第2款之規定宣告沒
    收，經核於法並無違誤，量刑亦妥適。被告午○○、戌○○
    、丑○○上訴意旨謂並未親自動手行搶，指摘原判決不當，
    且量刑過重，請求輕判，均難認有理由，應予駁回。
六、公訴意旨另以：被告丑○○與午○○分持西瓜刀、槍，於93
    年7月6日凌晨3時許，在臺北縣三重市○○○○道內路旁椅
    子，由午○○持槍坐在被害人洪萬金、丁○○旁邊，丑○○
    持刀站在一旁，午○○對被害人喝令交出財物，使被害人不
    能抗拒交出皮包二個（內有
    信用卡、提款卡等物）及行動電話一支等情，因認被告丑○○共犯刑法第330條第1項之強盜罪嫌。按犯罪事實應依證
    據認定之，無證據不得認定其犯罪事實。又不能證明被告犯
    罪者，應諭知無罪之判決，刑事訴訟法第154條第2項、第
    301 條第1項分別定有明文。又認定不利於被告之事實，須
    依積極證據，苟積極證據不足為不利於被告事實之認定時，
    即應為有利於被告之認定，更不必有何有利之證據；認定犯
    罪事實所憑之證據，雖不以直接證據為限，間接證據亦包括
    在內，然而無論直接或間接證據，其為訴訟上之證明，須於
    通常一般之人均不致有所懷疑，而得確信為真實之程度者，
    始得據為有罪之認定；再事實之認定，應憑證據，如未能發
    現相當證據，或證據不足以證明，自不能以推測或擬制之方
    法，以為裁判之基礎，最高法院分別著有三十年上字第八一
    六號、七十六年臺上字第四九八六號、四十年臺上字第八六
    號判例可資參照，公訴人認被告涉犯刑法第330條第1項之
    加重強盜罪嫌，係以被告午○○之供述，被告丑○○之自白
    ，及被害人洪萬金、丁○○之指述為其主要論據。惟訊據被
    告丑○○堅決否認犯罪，辯稱：伊沒有承認有犯此案等語，
    經查：(一)原審審理時被告丑○○陳稱於警詢時遭刑求主張
    警詢筆錄有問題，檢察官捨棄其在警詢時之自白（見93年10
    月8日原審準備程序筆錄）。被告丑○○於偵查中供稱：「
    （有與午○○搶幾次？）共二次，一次在漁人碼頭被警抓的
    ，另一次在五月中蘆洲疏洪道」、「（五月中蘆洲疏洪道行
    搶經過？）那天淩晨三點多我與午○○，由午○○騎車載我
    至蘆洲疏洪道，被害人是一對情侶，該男子有斜眼看我們，
    我們二人就騎車就過去，問他們有否手機或錢，我們當時各
    持一支西瓜刀，被害人將手機、錢放在我們機車上」、「（
    被害人指出在七月六日被搶，是你們所為？）不是」等語（
    見第6363號偵卷第187頁），顯見被告丑○○於偵查中並無
    自白七月六日之犯行。(二)被告午○○於偵查中供稱：「今年
    五月中在二重疏洪道，我跟丑○○過去，叫他們將手機及現
    金拿出來，來那時候有拿西瓜刀」、「五月間與瑞良犯案搶
    一對情侶的物」、「（你與丑○○在蘆洲疏洪道搶的時間？
    ）五月中在蘆洲疏洪道外面，當時是凌晨三、四點，丑○○
    載我，我們至蘆洲疏洪道見到一對情侶」（見第6363號偵卷
    第116、188頁），足見被告午○○於偵查中並未供述伊與被
    告丑○○於93年7月6日在蘆洲疏洪道共犯強盜案件。(三)被告
    午○○於原審審理時始終供稱犯罪事實(三)部分，係伊與綽號
    「阿凱」者共同犯罪，非與被告丑○○共同犯罪等語（見原
    審93年9月10日訊問筆錄、93年10月8日準備程序筆錄）。是
    被告午○○於偵查中、原審審理時之供述尚不足以採為不利
    於被告丑○○之認定。況共同被告午○○在本院審理時亦以
    證人
    搶劫情侶財物屬實，尤可證被告丑○○所辯並未參與該次強
    案為可信。(四)證人洪萬金、丁○○之證述歧異，洪萬金警訊
    時指證被告午○○持槍，被告丑○○持西瓜刀，於原審時改
    稱被告丑○○拿槍，且拿刀之歹徒距離比較遠看不清楚；證
    人丁○○則於原審證稱當時天色昏暗，行搶之歹徒又戴全罩
    式安全帽，無法認出歹徒面貌，顯見證人對於案發時拿槍之
    歹徒是何人前後陳述不一，拿刀之歹徒之臉能否看清楚亦前
    後陳述不一，是證人洪萬金之證詞是否屬實，已有疑義，況
    證人洪萬金之證詞與前述被告午○○於偵審時供述強盜時間
    、人員及兇器亦相異，自難僅憑其有瑕疵之證詞，遽採為不
    利於被告丑○○之認定。(五)此外，復查無其他證據證明被告
    丑○○確有公訴人所指此部分之犯行，揆諸上揭判例意旨，
    即難繩以被告丑○○此部分之罪責，原審以公訴意旨認此部
    分與前揭論罪科刑之強盜罪有連續犯關係，屬裁判上之一罪
    ，爰不另為無罪之諭知。經核於法並無違誤，公訴人上訴意
    旨仍執陳詞謂係被告丑○○有與午○○共犯此部分犯行，為
    無理由，應予駁回。
七、據上論斷，應依刑事訴訟法第368條，判決如主文。
本案經檢察官劉靜婉到庭執行職務。
中　　華　　民　　國　　94　　年　　4 　　月　　20　　日
　　　　　　　　　刑事第十庭  審判長法　官黃金富
　　　　　　　　　　　　　　　　　  法　官許錦印
　　　　　　　 　 　　　　　　　　　法　官杜惠錦
以上正本證明與原本無異。
如不服本判決，應於收受送達後十日內向本院提出上訴書狀，其
未敘述上訴之理由者並得於提起上訴後十日內向本院補提理由書
（均須按他造當事人之人數附繕本）。
                                    書記官江采廷
中　　華　　民　　國　　94　　年　　4 　　月　　21　　日
